【裁判字號】    88,交易,172
【裁判日期】    900105
【裁判案由】    過失傷害
【裁判全文】
臺灣嘉義地方法院刑事判決                        八十八年度交易字第一七二號
    公  訴  人  臺灣嘉義地方法院檢察署檢察官
    被      告  丁○○
右列被告因業務過失傷害案件，經檢察官提起公訴 (八十八年度偵字第三八四三號)
，本院判決如左：
    主  文
丁○○從事業務之人，因業務上之過失傷害人，處有期徒刑參月，如易科罰金，以參
佰元折算壹日。
    事  實
一、丁○○為嘉義市政府環保局掃街車司機，係以駕駛為業務之人，於民國八十八年
    三月卅一日上午七時許，駕駛車牌號碼Ｒ八－三三一號掃街車，沿嘉義市○○路
    橋由西往東方向行駛清掃路邊垃圾，途經該路橋與忠孝路交岔口時，由後照鏡發
    現橋端有垃圾未清除，擬以倒車方式往回清除，理應注意橋樑不得倒車，汽車倒
    車時，應顯示倒車燈光或手勢後，謹慎緩慢後倒，並應注意其他車輛及行人，且
    大型汽車需派人在車後指引，如無人車後指引時，應先測明車後有足夠之地位，
    並促使行人及車輛讓避，而依當時白天天氣晴、日間自然光線、省道橋樑有快慢
    車道、柏油路面乾燥無缺陷、無障礙物、視距良好等情形，並無不能注意之情事
    ，竟疏未注意，即貿然倒車，適有丙○○、乙○○分別騎乘腳踏車，沿上開路橋
    由西往東方向行駛而行經該處，因閃避不及，為丁○○所駕掃街車輛發生踫撞而
    人車倒地，致丙○○受有雙下肢挫傷之傷害，乙○○受有右側股骨骨折之傷害，
    肇事後於犯罪未發覺前主動打電話報警，並向到場處理警員自首後，丁○○並將
    丙○○、乙○○送至嘉義基督教醫院急診。迨八十八年五月十九日，因未和解，
    經警通知而於八十八年五月廿一日到案說明。
二、案經丁○○自首及丙○○、乙○○訴由嘉義縣警察局第二分局報告臺灣嘉義地方
    法院檢察署檢察官偵查起訴。
    理  由
一、右揭事實，業據被告丁○○坦承不諱，核與被害人丙○○、乙○○及告訴代理人
    甲○○律師指述情節相符，並經證人即至現場處理之嘉義市警察局第二分局北門
    派出所警員戊○○及嘉義市警察局交通隊警員蕭存正於審理中證述明確（審判卷
    一四○頁、第一六○頁），復有道路交通事故調查報告表一份（警卷第九頁）、
    現場照片七張附卷可查（警訊卷第十至十三頁）。而被害人丙○○確因本件車禍
    受有雙下肢挫傷之傷害，乙○○受有右側股骨骨折之傷害，有財團法人聖馬爾定
    醫院診斷證明書、仁友醫院診斷證明書各二份、嘉義榮民醫院診斷證明書一份附
    卷可證（警卷第七、八頁、審判卷第十八至廿頁）。依卷附現場資料及照片參互
    以觀，堪認被害人丙○○、乙○○所受前開傷害，應為本件被告過失行為直接所
    致甚明。另告訴代理人雖主張被害人丙○○因本件車禍，受有生殖能力喪失之重
    傷害，惟經本院囑國立台灣大學醫院醫學院附設醫院鑑定結果，判斷被害人丙○○之陰莖勃起能力屬常度下的正常（ｓｕｂｍｏｒｍａｌ），此有國立台灣大學
    醫院醫學院附設醫院八十九年七月十五日（八九）校附醫祕字第一六四七○號函
    ，另財團法人天主教聖馬爾定醫院亦以八十九年七月十九日（八九）惠醫字第○
    六五二號函，函覆稱：丙○○之傷害經診斷為包皮輕微腫脹，不會造成生殖能力
    或性功能喪失，有前開函文各一份在卷可憑，並不合於重傷害之要件，併此敘明
    。
二、按橋樑不得倒車，汽車倒車時，應顯示倒車燈光或手勢後，謹慎緩慢後倒，並應
    注意其他車輛及行人，且大型汽車需派人在車後指引，如無人車後指引時，應先
    測明車後有足夠之地位，並促使行人及車輛讓避，道路交通安全規則第一百零一
    條第一、二、三款定有明文。被告應知悉前開規定並加以遵守，而依當時白天天
    氣晴、日間自然光線、省道橋樑有快慢車道、柏油路面乾燥無缺陷、無障礙物、
    視距良好等情形，並無不能注意之情事，竟疏未注意，即貿然倒車，以致肇事，
    使告訴人受有如事實欄所示之傷害，被告對本件車禍之發生，顯有過失。另本件
    車禍責任經送臺灣省嘉雲區行車事故鑑定委員會鑑定結果，亦認為被告丁○○駕
    駛大型特種車輛（掃街車），倒車未注意後方來車，為肇事原因。有該會八十九
    年十月四日嘉鑑字第八九○七五九號函附之鑑定意見書一份附卷（審判卷第一一
    七頁）可稽。而被害人丙○○確因本件車禍受有雙下肢挫傷之傷害，乙○○受有
    右側股骨骨折之傷害，已如前述，是被告之過失行為與被害人丙○○、乙○○之
    受傷結果間顯具有相當因果關係。本件事證明確，被告業務過失傷害犯行洵堪認
    定。
三、被告丁○○平日係駕駛掃街車為業，係以駕駛為主要業務之人，於執行駕駛業務
    中開車肇事，致人受傷，核其所為，係犯刑法第二百八十四條第二項前段之業務
    過失傷害罪。被告以一行為，同時致於被害人丙○○、乙○○成傷，同時侵害數
    法益，屬一行為觸犯數罪名之想像競合犯，應依刑法第五十五條前段規定，論以
    一過失傷害罪。又被告於犯罪未發覺前主動打電話報警，並向到場處理之警員自
    首之事實，業據證人蕭存正、戊○○證述屬實（審判卷第一四一、第一六一頁）
    ，是被告於犯罪未發覺前自首，並接受裁判，應依刑法第六十二條前段規定減輕
    之。爰審酌被告過失之程度、過失行為對告訴人所生之傷害、被告並無前科紀錄
    ，有臺灣嘉義地方法院被告全國前案紀錄表、臺灣嘉義地方法院檢察署刑案資料
    查註紀錄表各一份在卷足憑，品行尚佳、肇事後雖有和解誠意，惟因告訴人求償
    金額達新台幣一千萬元（審判卷第七二頁反面），致無法和解等一切情狀，量處
    如主文所示之刑，併諭知易科罰金之折算標準。
據上論斷，應依刑事訴訟法第二百九十九條第一項前段，刑法第二百八十四條第二項
前段、第五十五條前段、第六十二條前段、第四十一條，罰金罰鍰提高標準條例第一
條前段、第二條，判決如主文。
本案經檢察官林俊良到庭執行職務。
中      華      民      國    九十      年      一      月      五      日
                                      臺灣嘉義地方法院刑事第一庭
                                          法  官  蔡  廷  宜
右正本證明與原本無異。
如不服本判決，應於判決送達後十日內，向本院提出上訴狀。
中      華      民      國    九十      年      一      月五      日
                                          書記官  尹  玉  琪
附錄本判決論罪科刑所適用之法條：
刑法第二百八十四條第二項
從事業務之人，因業務上之過失傷害人者，處一年以下有期徒刑、拘役或一千元以下
罰金，致重傷者，處三年以下有期徒刑、拘役或二千元以下罰金。


司法院資訊處製作；財團法人民間司法改革基金會備份。
